臺灣臺北地方法院民事判決　　　　　　 95年度簡上字第354號
　　上　訴　人　甲○○
　　訴訟代理人　丁○○
　　被 上 訴人　乙○○
　　訴訟代理人　趙國生律師
　　複 代 理人　林奕秀律師
上列當事人間確認本票債權不存在事件，上訴人對於中華民國95
年4月11日本院臺北簡易庭94年度北簡字第18797號第一審判決提
起上訴，本院於中華民國95 年11月3日言詞辯論終結，判決如下
：
    主  文
上訴駁回。
第二審訴訟費用由上訴人負擔。
    事實及理由
一、上訴人起訴主張：被上訴人明知門牌號碼台北市○○路252
    號之1號3樓房屋（下稱系爭房屋），前於民國72 年1月間，
    大樓工程已經進行至97% ，除電梯以外之所有建築結構及設
    備均已完成，但因承包商發生財務困難，部分工程未能即時
    完成，後於87 年2月間獲准核發建造執照，被上訴人卻佯稱
    系爭房屋屋齡僅5年，致伊誤認系爭房屋為5年內新成屋，而
    以新台幣（下同）800 萬元向被上訴人購買系爭房屋與坐落
    基地，雙方並於93 年10月1日簽訂房地產買賣契約書（下稱
    系爭契約），伊為給付價金遂簽發票額735 萬元本票交予承
    辦系爭房屋與土地過戶之代書即訴外人劉貞珍保管，嗣經伊
    察覺屋齡不實，旋要求減少價金235萬元，並於93 年11月18
    日簽發面額235萬元、票號073753 號之本票（下稱系爭本票
    ）交予劉貞珍保管，並換回上開735萬元本票，另行匯款500
    萬元予被上訴人，靜待法院確認減少價金之判決，豈料劉貞
    珍及其父丙○○未經伊同意，竟偕同被上訴人持系爭本票聲
    請本院以93 年度票字第59587號裁定准予強制執行，再聲請
    本院民事執行處以94 年度執字18817號強制執行伊財產。然
    伊在洽購系爭房屋時，向被上訴人陳明絕不購買舊屋，則「
    屋齡」自已構成兩造約定之特別品質，但被上訴人卻故意提
    出系爭房屋建物謄本記載89 年使字第135號使用執照，配合
    系爭房屋一樓大門入口處所立之88年10月啟用紀念碑，刻意
    隱瞞屋齡不實。縱使被上訴人取得系爭本票債權，伊因系爭
    房屋屋齡瑕疵，請求減少買賣價金及依不完全給付損害賠償
    規定，就價金行使抵銷權。再者，理德不動產估價師事務就
    系爭房屋之價差鑑定結果，屋齡為4.5 年（無瑕疵屋齡）房
    屋，與屋齡20年至22年（有瑕疵之屋齡）房屋，價差為2,37
    3,030元，伊自無給付235萬元尾款義務，亦即系爭本票債權
    已不存在。至於鑑定報告載明「勘估標的屋齡為20年至22年
    時，不動產價格為7910,100元」，雖與系爭房屋與基地之買
    賣價金800萬元相差無幾，但系爭房屋買賣價金係兩造以5年
    新成屋議價讓步而來，但鑑價僅就客觀上附近一般房價，以
    比較法及收益法平均計算系爭房地大致價格，自與本件係加
    入雙方議價、讓步之主觀價格不同，自不得以800 萬元價格
    ，扣除客觀之鑑價金額資為減少價金數額，否則將有主客觀
    價格混淆之謬誤，自應以鑑定報告價差2,373,030 元作為減
    少價金標準，或依『約定價金 ×〔1－有瑕疵物之價額／無
    瑕疵物之價額〕』計算1,846,154 元，故系爭本票債權暨執
    行債權額超出503,846 元範圍仍屬無理由等情，爰依強制執
    行法第14條及民法第354條及第359條規定，求為確認被上訴
    人持有系爭本票之債權不存在，以及撤銷本院94年度執字第
    18817 號強制執行程序之判決。原審認上訴人確認系爭本票
    在89,900元範圍內之債權不存在，為有理由（被上訴人就其
    敗訴部分，未據上訴，已告確定），餘則無理由併予駁回。
    上訴人僅就確認本票債權不存在敗訴部分不服，提起上訴，
    並於本院上訴聲明：(一)原判決關於駁回上訴人後開第二項聲
    明部分廢棄。(二)上開廢棄部分，確認被上訴人持有系爭本票
    超過89,900元之本票債權不存在。
二、被上訴人則以：伊從未委託仲介或張貼出售系爭房屋廣告，
    而係上訴人夫婦打算換屋，先行至系爭房屋之同棟四樓看屋
    多次，因無法接受四樓屋主開價一千萬餘萬元高價，適丙○
    ○代書了解上訴人夫婦囿於四樓高價而無法遂其換屋心願等
    情，遂主動介紹上訴人夫婦觀看系爭房屋，上訴人因相當滿
    意價額，並未提及屋齡問題，而伊基於買賣房屋慣例，在簽
    約時提出系爭房屋之建物謄本，供上訴人確認產權，上訴人
    卻反指伊刻意欺瞞屋齡，自非公允。況上訴人在向伊購買系
    爭房屋之前，既已自行觀看本棟大樓多次，自可依該大樓建
    築外觀即可判斷新屋或舊屋，本件既依現狀交屋，伊並無隱
    瞞屋齡實情。又系爭房屋800 萬元售價與理德不動產估價師
    聯合事務所估價鑑定報告，20年至22年屋齡價格為7,910,10
    0 元，兩者相去不遠，自屬合理售價。再退步而言，縱認系
    爭房屋確有屋齡之瑕疵，仍應辨明該瑕疵究竟造成多少的價
    值損失？依上開鑑定報告僅有89,900元之差距，上訴人請求
    減少價金自不得逾上開範圍等語，資為抗辯。並於本院答辯
    聲明：上訴駁回。
三、查系爭房屋大樓前於72 年1月間完成屋頂版勘驗，並在建造
    執照有效期間完成屋頂突出物及外牆裝修工程，但因故未完
    成電梯安裝及外水外電工程請領使用執照，致建造執照逾期
    ，嗣該棟大樓於87 年2月間申請建築使用執照並完成所有權
    登記。上訴人以800 萬元向被上訴人購買系爭房屋及所坐落
    基地，雙方於93 年10月1日簽訂房地產買賣契約書。嗣上訴
    人未依約支付尾款，被上訴人持系爭本票聲請本院以93年度
    票字第59587 號裁定准予強制執行後，再聲請本院執行處以
    94 年度執字第18817號強制執行等情，為兩造所不爭執，並
    本票裁定、不動產產買賣契約書、切結書、89 年使字第135
    號使用執照、系爭房屋建物登記謄本及系爭本票在卷可參（
    分見原審卷第7 頁至第13頁、第42頁、第52頁），堪信為實
    。
四、查上訴人本於物之瑕疵擔保請求權，請求減少系爭房屋價金
    ，以及未完成系爭本票發票行為等由，確認系爭本票債權不
    存在，為被上訴人所否認，並上開情詞置辯。則本件首應審
    究厥為：(一)上訴人是否已完成系爭本票發票行為？(二)系爭房
    屋屋齡是否具有滅失或減少其通常效用或契約預定效用之瑕
    疵？經查：
(一)、上訴人主張其並未交付系爭本票予被上訴人，而係將系爭本
    票交予劉貞珍代書保管，故未完成發票行為，被上訴人自非
    票據權利人云云，然查，證人劉貞珍於原審審理時結證稱：
    上訴人交付系爭本票時，伊並不在場，而係伊父親丙○○及
    兩造在場，就伊所知，上訴人將系爭本票交予被上訴人後，
    被上訴人將系爭本票交給丙○○，再轉交給伊等語，經核與
    證人丙○○於原審審理時證稱：當時是上訴人拿系爭本票交
    付被上訴人，用以換回735 萬元本票，被上訴人再將系爭本
    票交給伊保管，為了要保障上訴人，因為上訴人未交付235
    萬元的現金等語相符（見原審卷第80頁、第81頁），自堪採
    信。是上訴人係將系爭本票交付被上訴人作為尾款之擔保，
    而由丙○○保管，自已完成發票行為，則上訴人事後以未交
    付系爭本票主張未完成發票行為云云，自無可採。
(二)、按買賣因物有瑕疵，而出賣人依民法第354條至第358條之規
    定應負擔保之責者，為保護買受人之利益，買受人固得退還
    原物而解除買賣契約，亦得受領其物而請求減少價金。惟依
    買賣之情形，解除契約顯失公平者，為兼顧出賣人之利益，
    買受人僅得請求減少價金，以免出賣人因此受有重大損失。
    所謂物之瑕疵，係指存在於物之缺點而言。凡依通常交易觀
    念，或依當事人之約定，認為物應具備之價值、效用或品質
    而不具備者即為有瑕疵（最高法院90年度台上字第1460號判
    決意旨參照）。經查：
  1.系爭房屋建物登記謄本，固記載建築完成日期為89 年4月20
    日，但該房屋大樓早於72 年1月間，已經完成屋頂版勘驗、
    屋頂突出物及外牆裝修工程等工程，僅餘電梯安裝及外水外
    電工程尚未完成，致原71建字第0416號建築執照逾期等情，
    有起造人切結書在卷可參（見原審卷第11頁），是系爭房屋
    之主體結構既於72 年1月間完成，則系爭房屋自斯時起算至
    上訴人93年10月購買之時止，自屬主體結構已完成21年之房
    屋，洵堪認定。
  2.次查上訴人主張其於洽談時已向被上訴人表示不購置舊屋，
    被上訴人卻未據實以告，僅提出建物謄本並配合大棟啟用紀
    念碑來隱瞞屋齡瑕疵云云，為被上訴人所否認，而證人丙○
    ○於本院訊問時結證稱：上訴人當時在四樓看房子，因為該
    屋有裝潢所以屋主賣一千多萬元，上訴人只出價1,020 萬元
    ，屋主不同意出賣，後來伊在大樓外看見上訴人在看房屋，
    經了解上訴人購屋原委後，伊遂向上訴人表示同棟三樓之系
    爭房屋與四樓房屋一樣大，並介紹上訴人上樓看系爭房屋，
    因為上訴人已經看過四樓房屋很多次，所以上訴人並沒有提
    及屋齡問題，也沒有說到新成屋或舊屋等情事，只對被上訴
    人開價800 萬元相當滿意，後來就約好簽約辦理過戶，而該
    棟大樓從外觀一看就知道是舊屋等語（見本院卷第131 反面
    至第132 頁）。是上訴人先前已多次前往觀看同棟四樓房屋
    ，嗣因屋主開價過高，經丙○○介紹轉向被上訴人購買同棟
    之系爭房屋，則上訴人對該棟大樓狀況應有相當了解，倘其
    對於該棟大樓不滿意，自無多次前來觀看之理，更何況上訴
    人並非因屋齡而未購買四樓房屋，反係因價格過高而作罷，
    從而上訴人在觀看系爭房屋後，對被上訴人僅開價800 萬元
    相當滿意，故上訴人依其先前觀看同棟四樓房屋之經驗，未
    再向被上訴人詢問屋齡，而被上訴人提出權狀供其確認產權
    ，自無違常之處，可見屋齡並非兩造約定系爭房屋之品質，
    當無因此而滅失或減少契約預定效用之瑕疵。再者，鋼筋混
    凝土建築物一般耐用年限為55年，而系爭房屋在交易時雖屬
    主體結構已完成之21年建物，但在設計、施工、保養、維護
    良好，基礎穩固、地質安定之情況下，鋼筋混凝土建築物使
    用年限往往超過耐用年限，此觀諸台北市週遭諸多老舊建物
    即明。是系爭房屋亦無因屋齡而發生滅失或減少通常效用之
    情形存在，上訴人執此主張為系爭房屋之瑕疵，亦無足採。
  3.上訴人主張被上訴人隱瞞21年屋齡瑕疵，佯以5 年新成屋出
    售系爭房屋云云，自無可採。是上訴人本於瑕疵擔保請求權
    請求減少系爭房屋價金，自屬無理由。
五、綜上而論，上訴人主張被上訴人並非系爭本票之票據權利人
    ，以及系爭房屋屋齡已20餘年為瑕疵，本於民法第354 條、
    第359條法律關係請求減少價金，並確認系爭本票超過89,90
    0 元部分債權不存在，為無理由，不應准許。原審駁回上訴
    人此部分確認之訴，理由雖與本院認定不同，結論並無二致
    ，仍應予維持。上訴意旨指摘原判決不當，聲明廢棄改判，
    為無理由，應予駁回。
六、又本件事證已臻明確，兩造其餘攻擊防禦方法，及未經援用
    之證據，經本院斟酌後，認均不足以影響本判決之結果，自
    無逐一詳予論駁之必要，併此敘明。
七、據上論結，本件上訴為無理由。依民事訴訟法第436條之1第
    3 項、第449條第2項、第78條，判決如主文。
中　　華　　民　　國　　96　　年　　11　　月　　17　　日
                        民事第一庭審判長法官  詹文馨
                                        法官  文衍正
                                        法官  傅中樂
以上正本係照原本作成。
如對本判決上訴，須於判決送達後20日內向本院提出上訴狀，同
時表明上訴理由，上訴理由須以適用法規顯有錯誤且所涉及之法
律見解具有原則上之重要性為限，經本院許可後提起第三審上訴
；如已於本判決宣示後送達前提起上訴者，應於判決送達後10日
內補具上訴理由（均須按他造當事人之人數附繕本）。
中　　華　　民　　國　　95　　年　　11　　月　　17　　日
                                      書記官 葉志昭
